【裁判字號】    92,簡,84
【裁判日期】    920811
【裁判案由】    綜合所得稅
【裁判全文】
臺中高等行政法院判決                         九十二年度簡字第八四、八六號
    原      告  甲○○
    訴訟代理人  丁○○
    被      告  財政部臺灣省中區國稅局
    代  表  人  乙○○
    訴訟代理人  丙○○
右當事人間因綜合所得稅事件，原告不服財政部中華民國九十二年五月七日台財訴字
第○九二○○一七三八六號、九十二年五月六日台財訴字第○九二○○一七三八九號
訴願決定，提起行政訴訟。本院判決如左︰
    主  文
原告之訴駁回。
訴訟費用由原告負擔。
    事  實
一、原告聲明求為判決(一)訴願決定及原處分均撤銷。(二)被告應將九十年度綜合所得稅
    退稅金額新台幣（下同）二千四百元返還原告。其陳述略以：原告所有台中市○
    ○街三三九號房屋地面層及地下層原始取得之成本及取得之原因為起造所有，經
    台中地方法院強制執行（八十六年度執五字第六○七二號），於八十七年七月十
    三日核定價值五、○○○、○○○元，拍定後低於核定底價甚遠，不足清償優先
    債權，原告已無交易所得。被告憑空臆測，認房屋現值六五五、七○○元，百分
    之十七財產交易所得一一一、四六九元，補稅六、六八八元，而將九十年度綜合
    所得稅應退稅二、四○○元扣繳欠稅，顯有違法云云。
二、被告聲明求為判決如主文所示，其陳述略以：
    (一)財政部九十二年五月六日台財訴字第○九二○○一七三八九號訴願決定部分：
      1.原告於八十八年度因所有台中市○區○○街三三九號房屋遭法院查封拍賣，
        因未提示原始取得成本及費用證明，經被告機關所屬台中市分局依該房屋評
        定現值之百分之十七核定財產交易所得一一一、四六九元，補徵應納稅額六
        、六八八元（繳納期限屆滿日為九十年一月十五日）。原告不服，主張法院
        拍賣後並無分配所得，請求撤銷系爭財產交易所得，向被告機關所屬台中市
        分局提出申請，經該分局以九十年六月二十日中區國稅中市徵字第○九○○
        ○二三九二六號函復略以，參照財政部六十六年十一月二日台財稅第三七三
        六五號函釋意旨，原告所有系爭房屋為法院查封拍賣，仍應依行為時所得稅
        法第十四條第一項第七類規定，以交易時之成交價額減除原始取得成本，及
        因取得、改良及移轉該項資產而支付之一切費用後之餘額為所得額，併同其
        他各項所得課稅等語，並將繳納期限展延至九十年七月十日止，繳款書於九
        十年六月二十二日合法送達。因原告未提示系爭財產交易所得之證明文件供
        核，被告機關所屬台中市分局以原核定系爭財產交易所得一一一、四六九元
        ，並無不合，且已確定在案，原告未依限繳納系爭補徵稅額，乃於九十一年
        七月三十日移送強制執行。嗣原告九十年度綜合所得稅經核定應退稅款二、
        四○○元，被告機關所屬台中市分局遂依稅捐稽徵法第二十九條規定，抵繳
        原告積欠本年度綜合所得稅。原告不服，於九十一年十一月二十五日主張系
        爭房屋拍賣價值不足以清償債務，原告並無所得，應免予核課財產交易所得
        稅，被告機關所屬台中市分局參照財政部函釋，核課系爭財產交易所得，違
        反憲法第十九條規定，顯屬違誤云云，向被告機關所屬台中市分局提出申請
        ，經該分局以九十一年十二月四日中區國稅中市徵字第○九一○○四六九三
        五號函復略以，經查應課徵財產交易所得規範於所得稅法第十四條第一項第
        七類，查同一事由，前於九十年六月二十日以中區國稅中市徵字第○九○○
        ○二三九二六號函復有案，因原告未能檢附相關費用資料憑以核認減列所得
        ，僅主張該法條違憲，是所請歉難照准等語。原告不服，復執詞向財政部提
        起訴願，財政部以原告對系爭財產交易所得未提示相關證明文件提出復查之
        申請，依稅捐稽徵法第三十四條第三項規定，該案業已確定在案，其程序不
        合，而予駁回。
      2.查被告所屬台中市分局核發之繳款書，於九十年六月二十二日合法送達後，
        原告對系爭財產交易所得未於期限內提示相關證明文件提出復查之申請，即
        未踐行復查程序，遽行提起訴願及行政訴訟，難認為合法。
    (二)財政部九十二年五月七日台財訴字第○九二○○一七三八六號訴願決定部分：
      原告九十年度所得稅結算申報，經被告機關所屬台中市分局核定應退稅額二、
      四○○元，惟原告欠繳八十八年度綜合所得稅六、六八八元，已如上述，依稅
      捐稽徵法第二十九條前段規定，將前開退稅款先予抵繳八十八年綜合所得稅之
      欠繳稅款，並無不合。
    理  由
一、查原告八十八年度綜合所得稅結算申報，經被告機關所屬台中市分局核定其所有
    台中市○區○○里○○街三三九號房屋，財產交易所得一一一、四六九元，補徵
    應納稅額六、六八八元。原告不服，主張其無財產交易所得，惟經被告機關所屬
    台中市分局以九十年六月二十日中區國稅中市徵字第○九○○○二三九二六號函
    復系爭房屋為法院拍賣，仍應依所得稅法第十四條第一項第七類規定，以交易時
    之成交價額減除原始取得成本，及因取得、改良及移轉該項資產而支付之一切費
    用後之餘額為所得額，併同其他各類所得課稅，並檢還展延繳納期限至九十年七
    月十日止之繳款書，該繳款書於九十年六月二十二日合法送達等情，有調取之被
    告機關行政救濟案卷內附(一)被告機關所屬台中市分局九十年六月二十日中區國稅
    中市徵字第○九○○○二三九二六號函、(二)申請函、(三)所得稅核定通知書，及(四)
    核定稅額繳款書可稽。原告於收受該繳款書後，並未依稅捐稽徵法第三十五條第
    一項第一款規定申請復查，依同法第三十四條第二項第一款規定，上開核定繳納
    稅款之行政處分已經確定。
二、原告於九十一年十一月廿五日向被告機關所屬台中市分局提出申請函，主張系爭
    房屋之拍賣並無所得，所課徵綜合所得稅額六、六八八元為違憲云云。經被告機
    關所屬台中市分局於九十一年十二月四日中區國稅中市徵字第○九一○○四六九
    三五號函復：「：：：二、經查應課徵財產交易所得規範於所得稅法第十四條第
    一項第七類：『財產交易所得：凡財產及權利因交易而取得之所得：一、財產原
    為出價取得者，以交易時之成交價額，減除原始取得之成本，及因取得、改良及
    移轉該項資產而支付之一切費用後之餘額為所得額。』查同一事由，本分局前於
    九十年六月二十日以中區國稅中市徵字第○九○○○二三九二六號函復有案，因
    台端未能檢附相關費用資料憑以核認減列所得，僅主張該法條違憲，是所請歉難
    照准。三、依據行政程序法第一三七條規定：『人民陳情案有下列情形之一者，
    得不予處理：：：二、同一事由，經予適當處理，並已明確答覆後，而仍一再陳
    情者。』」云云。由此可見，被告機關所屬台中市分局上開函復，僅重申先前所
    為確定之處分，並未重為實質之決定，性質僅屬觀念通知，並非另為一行政處分
    。原告對於上開僅屬觀念通知，非屬行政處分之函文提起訴願，訴願機關應依訴
    願法第七十七條第八款之規定，為不受理之決定。本件訴願機關以原告之訴願係
    對已確定之行政處分而提起，程序不合法予以駁回，理由雖有不同，惟結論相同
    ，仍可維持，原告此部分之訴訟，並無理由。
三、原告九十年度綜合所得稅結算申報，雖有應退稅款二、四○○元，惟原告八十八
    年度綜合所得稅應補徵稅款六、六八八元迄未繳納，被告機關所屬台中市分局乃
    以九十年度綜合所得稅退稅款抵償所欠稅款，揆諸稅捐稽徵法第二十九條之規定
    ，並無不合。原告申請退還該二、四○○元，經被告機關所屬台中市分局於九十
    一年十二月三日以中區國稅中市徵字第○九一○○四六九○八號函復如上旨，於
    法有據，訴願機關以原告之訴願無理由，予以維持，亦無不合。
四、綜合上述，原處分並無違誤，訴願決定予以維持，並無不合，原告訴請撤銷，並
    請求返還二、四○○元，均無理由，應予駁回。又本件係簡易訴訟程序案件，不
    經言詞辯論而為判決，併此敘明。
據上論結，本件原告之訴為無理由，依行政訴訟法第二百三十三條第一項、第二百三
十六條、第一百九十五條第一項後段、第九十八條第三項前段，判決如主文。
中    華    民    國    九十二      年      八        月      十一      日
                 臺 中 高 等 行 政 法 院   第 一 庭
                                        法      官  簡  朝  振
右正本證明與原本無異。
如不服本判決，應於判決送達後二十日內，以本訴訟事件所涉及之法律見解具有原則
性者，始得向本院提出上訴狀並表明上訴理由，經最高行政法院許可，否則不得上訴
；如於本判決宣示後送達前提起上訴者，應於判決送達後二十日內補提上訴理由書（
均應依對造人數提出繕本）。提起上訴應預繳送達用雙掛號郵票三九○元（三十四元
及五元郵票各十份)。
中    華    民    國    九十二      年      八        月      十三      日
                                        法院書記官  李  述  燊


司法院資訊處製作；財團法人民間司法改革基金會備份。
